臺灣臺北地方法院刑事判決　　　　　　　94年度訴字第1060號
公　訴　人　臺灣臺北地方法院檢察署檢察官
被　　　告　乙○○
指定辯護人　甲○公設辯護人唐禎琪
上列被告因違反毒品危害防制條例案件，經檢察官提起公訴（94
年度偵字第10084號，含94年度核退字第382號），甲○判決如下
：
    主  文
乙○○轉讓第三級毒品，未遂，處有期徒刑肆月，如易科罰金，
以參佰元折算壹日，緩刑貳年。扣案供供盛裝第三級毒品愷他命
白色粉末之塑膠瓶壹個沒收。
    事  實
一、乙○○明知愷他命（Ketamine）係依毒品危害防制條例公告
    列管之第三級毒品，無正當理由，不得擅自持有，亦不得非
    法轉讓。於民國94年1月初某日，為供己施用，而在桃園縣
    桃園市爵士藍調舞廳內向不詳姓名年籍之人以新台幣（下同
    ）1200元之代價，購入以塑膠瓶所盛裝內含第三級毒品愷他
    命成分之白色粉末一瓶（毛重1.8公克，淨重0.75公克，取
    樣0.14公克鑑驗用罄，驗餘淨重0.61公克），而持有之。於
    同年1月24日下午5時許，因接獲自稱住在台北縣新店市安坑
    地區之不詳人士來電欲向其購買愷他命，竟變更施用之意思
    ，基於轉讓第三級毒品之犯意，應允將其所持之上開愷他命
    以同一價格轉讓予該不詳人士，並約定在台北縣新店市○○
    路○段319號之「華城加油站」進行交易。嗣乙○○於同日晚
    上9時許抵達該處，正欲與到場之對方（姓名年籍資料均不
    詳）進行交易時，為警即時發現，交易對方之不明人士乘隙
    逃逸，乙○○則為警逮捕，並自其身上扣得上開愷他命一瓶
    ，始未轉讓得逞。
二、案經臺北縣政府警察局新店分局報告臺灣臺北地方法院檢察
    署檢察官偵查起訴。
    理  由
壹、程序方面：
    經查，被告乙○○及其指定辯護人就被告歷次自白之任意性
    及如下證據方法之證據能力，均未表示爭執，並於甲○行準
    備程序時表示「沒有意見」（見甲○94年9月16日準備程序
    筆錄第2頁），顯有同意作為證據之意旨，依刑事訴訟法第
    159條之5第1項規定，均得作為證據。
貳、實體方面：
一、上揭事實，業據被告乙○○於甲○審理中自白：「（問：你
    於94年1月14日被警查獲之K他命如何取得？）在桃園舞廳跟
    人買的。（問：何時買？）‧‧‧約1月初購入，當時想自
    己施用，我當時以1200元購入1罐。‧‧‧本來我買入是要
    給自己施用，但接到電話有人說要跟我買，我就改變心意，
    想要賣給他。（問：想要賣多少錢？）想要賣1200元」等語
    不諱（見甲○94年10月13日審判筆錄第2頁）。次查，扣案
    利用塑膠瓶盛裝之白色粉末1瓶，經送請內政部警政署刑事
    警察局以氣相層析／質譜分析法及核磁共振分析法鑑定結果
    ，確認其內含有第三級毒品愷他命成分（毛重1.8公克，淨
    重0.75公克，取樣0.14公克鑑驗用罄，驗餘淨重0.61公克）
    ，有內政部警政署刑事警察局94年1月31日刑鑑字第0940155
    76號鑑定書附卷足憑（同上偵查卷第3頁）。而被告為警查
    獲後，經員警採集其尿液檢體（編號：G103881）送請台灣
    檢驗科技股份有限公司以EIA酵素免疫分析法及GC／MS氣相
    層析／質譜儀法檢驗結果，均未呈施用毒品之陽性反應，並
    有該台北縣政府警察局新店分局查獲毒品危害防制條例採集
    尿液檢體送驗清單及該公司出具之濫用藥物尿液檢驗報告各
    1 紙在卷可稽（見94年度偵字第10084號偵查卷第5、6頁）
    ，堪認被告自白其購入上開愷他命後，始改變心意，將原供
    己施用之愷他命以原價轉讓他人等不利於己之陳述，確與事
    實相符。本件事證明確，被告上開犯行堪以認定，應予依法
    論科。
二、按愷他命，具有毒性，會造成噁心、嘔吐、複視、視覺模糊
    、視覺影像扭曲、暫發性失憶及身體平衡感消失，嚴重時更
    導致運動功能受損、高血壓，有時呼吸作用受到抑制而死亡
    ，經行政院依法公告列為毒品危害防制條例第2條第2項第3
    款之第三級毒品，無正當理由，不得擅自持有，依法並不得
    轉讓或販賣。然所謂販賣毒品，雖不以事後是否果有得利為
    要件，但仍須以營利之意思，而有販入或賣出之行為，方足
    構成，倘始終無營利之意思，縱以購入原價或低於原價有償
    讓與他人，僅屬轉讓範疇，自難謂為販賣行為（最高法院84
    年度台上字第6169號判決要旨參照）。查本件公訴人指訴被
    告受不詳人士委託代為販賣上開扣案之愷他命一節，固有被
    告於偵查中向檢察官所為之自白供述可資為憑（見94年度核
    退字第38 2號偵查卷第12頁），然被告該等不利於己之陳述
    ，業經其於甲○審理中辯稱係為飾卸刑責之虛偽自白（見甲
    ○94年10月13日審判筆錄第2、3頁），經查既無其他積極證
    據足證該部分被告自白，確與事實相符，依補強證據及罪疑
    其利益歸於被告之法則，仍應為有利被告之認定。被告供稱
    以1200元之購入原價有償轉讓上開愷他命，公訴人就被告有
    償交付行為，是否基於營利意圖，又未能提出積極不利被告
    上開轉讓辯解之證據，致甲○無法達到無可懷疑，確信被告
    交付該等愷他命係基於販賣之營利意圖之程度，基於證據裁
    判原則（刑事訴訟法第154條第2項規定參照），甲○尚不得
    以被告有償交易毒品之事實，遂推論被告確有公訴人所指意
    圖販賣而持有或販賣第三級毒品之營利意圖。
三、核被告以原價有償交付內含第三級毒品愷他命白色粉末，因
    警即時查獲致未得逞之上開所為，係犯毒品危害防制條例第
    8 條第5項、第3項之轉讓第三級毒品未遂罪。起訴書及公訴
    人分別指訴被告所為係犯毒品危害防制條例第5條第3項之意
    圖販賣而持有第三級毒品罪嫌及同條例第4條第6項、第3項
    之販賣第三級毒品未遂罪嫌，雖有未洽，惟被告有償交付第
    三級毒品之基本事實同一，甲○仍應審理，並變更起訴法條
    。爰審酌被告已高中肄業，應知愷他命對於人類身心健康所
    帶來之不良影響及將來禍害嚴重，竟變更施用犯意轉而有償
    轉讓愷他命，社會危害程度非小，惟念其轉讓愷他命之數量
    甚微，犯行又即時為警破獲，尚未造成實害，且素行良好，
    並能坦承犯行不諱，足認犯後態度良好等一切情狀，量處如
    主文所示之刑，並諭知易科罰金之折算標準。又被告前未曾
    受有期徒刑以上刑之宣告，有被告之臺灣高等法院被告前案
    紀錄表在卷可考，念其行為時甫滿18歲未久，年紀尚輕，因
    一時失慮致觸刑責，經其提出統煌企業有限公司出具之在職
    證明及勞工保險卡，足認現有正當職業，此次犯行對其帶來
    之教訓，當使其知所警惕，甲○信無再犯之虞，因認對其所
    宣告之刑，以暫不執行為適當，爰併予緩刑2年之宣告，以
    勵自新。
四、末按，依毒品危害防制條例第11條之1規定之反面解釋，有
    正當理由持有第三級毒品，並不在法所禁止之列，且對於擅
    自持有第三級毒品之持有者或施用者，又無科以刑罰之明文
    ，足認第三級毒品尚非屬絕對禁止持有之違禁物。況依同條
    例第18條第1項前段規定，無正當理由而擅自持有第三級毒
    品者，該查獲之第三級毒品，應由查獲之機關沒入銷燬之，
    非由法院宣告沒收銷燬之，此又為刑法第38條之特別規定，
    應予優先適用。從而，甲○就上開扣案內含愷他命之白色粉
    末（淨重0.75公克，取樣0.14公克鑑驗用罄，驗餘淨重0.61
    公克），即不得依上開規定諭知沒入銷燬。公訴人請求甲○
    依同條例第18條規定沒收銷燬，容有誤會。惟用以盛裝上開
    愷他命之塑膠瓶1個，係被告所有供轉讓第三級毒品所用之
    財物，此據被告供承在卷，應依毒品危害防制條例第19條第
    1項規定沒收之（最高法院92年度台上字第1288號、90年度
    台上字第5172號裁判要旨參照）。
據上論斷，應依刑事訴訟法第299條第1項前段、第300條，毒品
危害防制條例第8條第5項、第3項、第19條第1項，刑法第11條、
第26條前段、第41條第1項前段、第74條第1款，罰金罰鍰提高標
準條例第2條，判決如主文。
本案經檢察官詹喬偉到庭執行職務
中　　華　　民　　國　　94　　年　　10 　　月　　31　　日
　　　　　　　　　刑事第一庭    審判長法　官  陳興邦
                                      法  官  林春鈴
                                      法  官  吳秋宏
以上正本證明與原本無異。
如不服本判決，應於判決送達後10日內向甲○提出上訴狀。
                                      書記官  高菁菁
中　　華　　民　　國　　94　　年　　10 　　月　　31　　日
附錄本案論罪科刑法條全文：
毒品危害防制條例第八條
一轉讓第一級毒品者，處一年以上七年以下有期徒刑，得併科新臺
  幣一百萬元以下罰金。
二轉讓第二級毒品者，處六月以上五年以下有期徒刑，得併科新臺
  幣七十萬元以下罰金。
三轉讓第三級毒品者，處三年以下有期徒刑，得併科新臺幣三十萬
  元以下罰金。
四轉讓第四級毒品者，處一年以下有期徒刑，得併科新臺幣十萬元
  以下罰金。
五前四項之未遂犯罰之。
六轉讓毒品達一定數量者，加重其刑至二分之一，其標準由行政院
  定之。
